臺灣雲林地方法院民事判決　　　　　　　 95年度訴字第602號
原　　　告　甲○○
被　　　告　乙○○
訴訟代理人　丙○○
上列當事人間請求損害賠償事件，本院於民國96年5 月8 日言詞
辯論終結，判決如下：
    主      文
被告應給付原告新台幣伍拾肆萬捌仟零玖拾伍元，及自民國九十
五年十二月十二日起至清償日止，按年利率百分之五計算之利息
。
原告其餘之訴駁回。
訴訟費用由被告負擔新台幣伍仟玖佰玖拾伍元；餘由原告負擔。
本判決第一項原告以新台幣壹拾玖萬元供擔保後得假執行。
原告其餘假執行之聲請駁回。
    事實及理由
一、原告主張：緣訴外人蔡玉燦駕駛車牌SL－7379號自小客車，
    於民國95年5 月14日上午11時許，在雲林縣莿桐鄉○○路20
    0 號前，因違規侵入劃有分向限制線之對向車道，與伊所駕
    駛之車牌8M－3350號自用小客車發生對撞，致伊受有右股骨
    骨折位移、頭部外傷、前額擦傷等傷害，伊因此次車禍計支
    出醫療費用新台幣（下同）20,000元，又伊原在環山通運企
    業有限公司（下稱環山公司）任職，月薪約60,000元，因車
    禍受傷13個月無法工作，計損失收入780,000 元，另伊所有
    之前揭車牌8M－3350號自用小客車因車禍撞毀預估修繕費為
    197,850 元，被告為蔡玉燦之繼承人，為此依侵權行為及繼
    承法則提起本訴。聲明：被告應給付伊997,850 元及自95年
    5 月14日起至清償日止，按年利率百分之五計算之利息；並
    願供擔保請求宣告假執行。
二、被告則辯以：原告所請求之醫療費用，部分尚未支出，又原
    告主張收入減少部分，應提出薪資證明且依診斷證明書原告
    受傷休養期間6 個月即可，原告主張有13個月無法工作，顯
    屬過長，另車輛修繕費用應扣除折舊等語。
三、兩造不爭執之事實：
  (一)訴外人蔡玉燦駕駛車牌SL－7379號自小客車，於95年5 月14
    日上午11時許，在雲林縣莿桐鄉○○路200 號前，因違規侵
    入劃有分向限制線之對向車道，與原告所駕駛之車牌8M－33
    50號自用小客車發生對撞，致原告受有右股骨骨折位移、頭
    部外傷、前額擦傷等傷害，且原告所有前揭車輛毀損；另蔡
    玉燦則因而死亡。
  (二)被告為訴外人蔡玉燦之繼承人。
四、得心證之理由：
  (一)按「汽車、機車或其他非依軌道行駛之動力車輛，在使用中
    加損害於他人者，駕駛人應賠償因此所生之損害。」「不法
    侵害他人之身體或健康者，對於被害人因此喪失或減少勞動
    能力或增加生活上之需要時，應負損害賠償責任。」「不法
    毀損他人之物者，被害人得請求賠償其物因毀損所減少之價
    額。」民法第191 條之2 前段、第193 條第1 項、第196 條
    分別定有明文。又依民法第196 條請求賠償物被毀損所減少
    之價額，得以修復費用為估定之標準，但以必要者為限（例
    如：修理材料以新品換舊品，應予折舊）（最高法院77年度
    第9 次民事庭會議決議(一)可資參照）。查，訴外人蔡玉燦駕
    車與原告發生碰撞，不法侵害原告之身體、健康，並致原告
    之車牌8M－3350號自用小客車毀損，因之原告主張其受有損
    害，自屬可採。茲就原告請求賠償之費用額，是否應予准許
    ，分述如次：
    1.增加生活需要部分：
      原告主張：其因本案車禍在彰化基督教醫院二林分院治療
      13個月，每次自付額約200 元，計支出醫療費用約20,000
      元等語，並提出醫療費用單據影本12紙為佐（詳本院95年
      度六簡調字第165 號卷第20－25頁）。惟查，上揭醫療費
      用單據經統計金額僅為7,181 元之事實，為原告嗣後所自
      承。是原告主張其因本案車禍受有醫療費用損失於7,181
      元範圍內為屬可採，至逾此範圍之主張，要無可取。
    2.喪失勞動能力部分：
      原告主張：本案車禍發生後，其有13個月無法工作，依其
      在環山公司擔任司機，每月薪資約60,000元，此次車禍致
      其收入短少780,000 元一節，固據其提出彰化基督教醫院
      二林分院診斷書、員工職務證明書（含薪資明細表）各乙
      份為佐（詳本院95年度六簡調字第165 號卷第15－19頁）
      。惟為被告所否認，並辯以：原告所受傷害依診斷證明書
      僅須休養6 個月即可，且其應提出薪資證明，證明其月薪
      高達60,000元等語。查，環山公司係供個別駕駛員靠行之
      公司，原告並非環山公司聘僱之員工等事實，有環山公司
      96年3 月26日函覆本院之聲明書1 份在卷可憑（詳卷第33
      頁），並為原告所是認。職此，原告起訴狀所附之員工職
      務證明書（含薪資明細表）自難信為真實。然原告以駕駛
      聯結車為業，亦為被告所不爭執，本院審度聯結車駕駛其
      收入較一般勞工為高，此為眾所週知之事實，是被告辯稱
      應以行政院勞工委員會核訂之現行基本工資15,840元計算
      原告之收入，要屬過低，應無可採，認原告每月平均收入
      應以50,000元為度。其次，原告於95年5 月14日因本案車
      禍受傷，休養至96年3 月即可開始工作一節，亦有彰化基
      督教醫院二林分院覆函1 份可佐（詳卷第32頁），是原告
      因本案車禍所需休養期間應以9.5 月為適當。依此計算，
      再依霍夫曼計算式扣除中間利息，原告因本案車禍，致不
      能外出工作因而減少收入可得請求賠償之數額為466,769
      元【其計算式為：[50,000 ×8.00000000（此為9 月無法
      工作之霍夫曼係數）+50,000 ×0.5 ×（9.00000000－0.
      00000000）] ＝466,769 （小數點以下四捨五入）】；至
      逾此範圍之請求，不應准許。
    3.車輛毀損之修繕費用：
      原告主張：其所有車牌8M－3350號自用小客車（下稱系爭
      車輛），因此次車禍被撞受損，預估修理費合計197,850
      元（其中零件費用為137,450 元、烤漆費用為16,000元、
      工資為44,400元）一節，有原告提出並為被告所不爭執之
      委修單影本3 紙在卷（詳本院95年度六簡調字第165 號卷
      第7 －9 頁）可稽。又查，系爭車輛乃「83年1 月」出廠
      ，亦有原告提出之汽車新領牌登記書影本1 份在卷可稽（
      見卷第24頁），依行政院所頒固定資產耐用年數之規定，
      自用小客車之耐用年數為5 年，系爭車輛自出廠日至發生
      車禍日（即94年5 月14日），相距已有11年零4 個月，是
      系爭車輛顯已超過耐用年限，然系爭車輛既於行駛中發生
      本案車禍，自仍屬堪用狀態，故本院認系爭車輛所需修復
      費用，其中零件費137,450 元部分既以新品換舊品，自應
      予折舊，經以1 折計算後零件費用額數應為13,745元。承
      上，系爭車輛因此次車禍受損之必要修繕費用應以74,145
      元為度【計算式：13,745（零件費）＋16,000（烤漆費）
      ＋44,400（工資）＝74,145】。從而，原告在此範圍所為
      之主張，為有理由，逾此數額，要無理由，尚非可採。
    4.綜上所述，原告因本件車禍，所受損害額計為548,095 元
      【計算式：7,181 （醫療費用）＋466,769 （喪失勞動力
      損害部分）＋74,145（車輛修繕費）＝548,095 】。
  (二)次按「給付無確定期限者，債務人於債權人得請求給付時，
    經其催告而未為給付，自受催告時起，負遲延責任。其經債
    權人起訴而送達訴狀，或依督促程序送達支付命令，或為其
    他相類之行為者，與催告有同一之效力。」又「遲延之債務
    ，以支付金錢為標的者，債權人得請求依法定利率計算之遲
    延利息。」再「應付利息之債務，其利率未經約定，亦無法
    律可據者，週年利率為百分之五。」另「繼承，因被繼承人
    死亡而開始。」「繼承人自繼承開始時，除本法另有規定外
    ，承受被繼承人財產上之一切權利、義務。」民法第229 條
    第2 項、第233 條第1 項前段、第203 條、第1147條、第11
    48條前段亦分別定有明文。本件原告因本案車禍其所受損害
    額548,095 元，訴外人蔡玉燦既應負賠償之責，而被告又為
    蔡玉燦之繼承人，則蔡玉燦所負之上開損害賠償債務自應為
    被告所繼承。從而，原告本於侵權行為及繼承法則請求被告
    賠償其548, 095元，及自起訴狀繕本送達翌日即95年12月12
    日起至清償日止，按週年利率5%計算之利息，為有理由，應
    予准許。至逾此部分之請求，則無理由，應予駁回。
  (三)原告陳明願供擔保，聲請宣告假執行，經核其勝訴部分，合
    於法律之規定，爰酌定相當之擔保金額宣告之；其餘假執行
    之聲請，因訴之駁回而失所依附，不予准許。此外，本件判
    決之基礎已臻明確，兩造其餘之攻擊防禦方法及聲請調查之
    證據，均經斟酌，核與判決之結果不生影響，爰不一一論述
    ，附此敘明。
五、據上論結：本件原告之訴，為一部有理由，一部無理由，依
    民事訴訟法第79條、第390 條第2 項，判決如主文。
中　　華　　民　　國　　96　　年　　5 　　月　　22　　日
                  民事第一庭    法  官  蔣得忠
以上為正本，係照原本作成。
如對本判決上訴，須於判決送達後廿日內向本院提出上訴狀
中　　華　　民　　國　　96　　年　　5 　　月　　22　　日
                                書記官　賴成育
